【裁判字號】    99,聲,32
【裁判日期】    990112
【裁判案由】    聲請準抗告
【裁判全文】
臺灣臺中地方法院刑事裁定                99年度聲字第32號
聲  請  人
即  具保人  乙○○
上聲請人因不服台灣台中地方法院檢察署檢察官所為沒入保證金
之命令，提起準抗告，本院裁定如下：
    主    文
聲請駁回。
    理    由
一、聲請意旨略以：被告甲○○原係聲請人公司之員工，聲請人
    具保之原因係基於勞雇關係，特以提出具保。惟被告甲○○
    竟基於詐欺之故意及業務侵占罪嫌，致聲請人受有損害因而
    提起詐欺之告訴，案由台灣台中地方法院檢察署以98年度偵
    字第17045號併同98年度偵字第2349號偵查中，並已發布通
    緝。被告甲○○服務於聲請人公司係未經告知即離職，並有
    侵占之事實。被告甲○○之人身自由非聲請人能予掌握或為
    限制，況聲請人亦係被害人之一，倘以此為沒入保證金之理
    由，責由聲請人負攜同被告到庭之義務，未免失之均衡。又
    聲請人已受有財物之損害而無法求償，極度氣憤之餘，尚須
    受沒入保證金之處分，聲請人甚為不平，此不符社會正義之
    期待，爰聲請撤銷沒入保證金之命令等語。
二、按具保之被告逃匿者，應命具保人繳納指定之保證金額，並
    沒入之。不繳納者，強制執行。保證金已繳納者，沒入之；
    前項規定，於檢察官依刑事訴訟法第93條第3項但書及第228
    條第4項命具保者，準用之；檢察官依118條第2項之沒入保
    證金，於偵查中以檢察官之命令行之，刑事訴訟法第118條
    第1項、第2項、第121條第4項定有明文。次按對於審判長、
    受命法官、受託法官或檢察官所為關於羈押、具保、責付、
    限制住居、搜索、扣押或扣押物發還、因鑑定將被告送入醫
    院或其他處所之處分不服者，受處分人得聲請所屬法院撤銷
    或變更之，刑事訴訟法第416條第1項第1款亦有明定。而沒
    入保證金，應認為具保處分之範圍，如有不服，得依刑事訴
    訟法第416條規定之程序辦理（參照司法院院字第219號解釋
    意旨）。
三、查被告甲○○前因涉嫌竊盜等案件，經台灣台中地方法院檢
    察署檢察官指定保證金新台幣三萬元，由聲請人乙○○出具
    現金保證書繳納現金新台幣三萬元後，已將該被告釋放。嗣
    該被告因另涉詐欺案件，經台灣台中地方法院檢察署於98年
    7月1日，以98年度中檢輝真霜緝字第3008號發布通緝，復於
    98年8月13日，以98年度中檢輝偵霜緝字第3607號侵占等案
    件併案通緝，被告在本件竊盜等案經傳喚未到庭，通知聲請
    人督促其到庭，聲請人陳稱聯絡不到被告等語，而被告亦未
    另案在監執行或羈押等情，業據本院依職權調閱台灣台中地
    方法院檢察署98年度撤緩偵字第336號被告竊盜等相關案卷
    查證無訛，則檢察官以被告逃匿為由，依刑事訴訟法第118
    條2項、第121條第4項規定，命令沒入聲請人所繳納之保證
    金，自無違誤，此與聲請人是否為被告所涉另案侵占等罪之
    被害人無涉（聲請人係另案告訴代理人）。況聲請人為被告
    繳納保證金具保之前，本得衡量其自身與被告之關係決定是
    否為被告具保，一旦為被告具保後，除有刑事訴訟法第119
    條第1項、第2項之情形者外，不得藉口無法掌控或限制被告
    之自由或行蹤，主張免除具保責任。綜上所述，本件檢察官
    所為沒入保證金之命令，並無不當，聲請人聲請撤銷檢察官
    所為該沒入保證金之命令，為無理由，應予駁回。
四、依刑事訴訟法第220條裁定如主文。
中    華    民    國    99    年    1     月    12    日
                  刑事第二庭    法  官  鍾堯航
上正本證明與原本無異。
如不服本裁定，應於送達後五日，內向本院提出抗告狀。
                                書記官  吳淑願
中    華    民    國    99    年    1     月    12    日

司法院資訊處製作；財團法人民間司法改革基金會備份。
